【裁判字號】    99,抗,140
【裁判日期】    990712
【裁判案由】    拍賣抵押物
【裁判全文】
臺灣板橋地方法院民事裁定               99年度抗字第140號
抗  告  人  丙○○
            乙○○
相  對  人  永豐商業銀行股份有限公司
法定代理人  甲○○
以上抗告人因與相對人間拍賣抵押物事件，對於中華民國99年5
月20日本院99年度司拍字第313 號裁定提起抗告，本院裁定如下
：
    主  文
抗告駁回。
抗告程序費用新臺幣壹仟元由抗告人負擔。
    理  由
一、按抵押權人，於債權已屆清償期，而未受清償者，得聲請法
    院拍賣抵押物，就其賣得價金而受清償，民法第873條定有
    明文。又上開規定，依民法第881條之17及民法物權篇施行
    法第17條之規定，於民法物權篇修正施行即民國96年9月28
    日前所設定之最高限額抵押權準用之。次按最高限額抵押權
    ，於抵押權成立時，未必先有債權存在，固不得因抵押權之
    登記而逕行准許拍賣抵押物，惟法院仍須就抵押權人提出之
    證據為形式上之審查而為准駁，倘形式上審查抵押權人提出
    之證據，足以證明抵押權存在，而其抵押債權金額確定時，
    法院即應為許可拍賣抵押物之裁定（最高法院85年臺抗字第
    367號裁定意旨參照）。復按抵押權所擔保之債權，其種類
    及範圍，屬於抵押權之內容，依法應經登記，始生物權之效
    力，惟地政機關辦理土地登記時，其依法令應行登記之事項
    ，如因內容過於冗長，登記簿所列各欄篇幅不能容納記載，
    可以附件記載，作為登記簿之一部分，關於最高限額抵押權
    所擔保之債權，如未於土地登記簿一一記載，在目前可以其
    聲請登記時提出之最高限額抵押權設定契約書，視為登記簿
    之附件，在該契約書上記載之該抵押權所擔保之債權，均認
    為抵押權效力之所及（最高法院76年度第6次民事庭會議決
    議參照）。
二、抗告意旨略以：抗告人丙○○連帶保證第三人曜鐽實業股份
    有限公司對相對人所負之債務，屬人的保證，與為擔保房貸
    債務之抵押權有別，非屬本件抵押權之擔保範圍內，此觀諸
    該連帶保證債務本金為新台幣（下同）0000000元，已高於
    本件抵押權之最高限額630萬元即可知，且民法第881條之1
    第2項亦規定，最高限額抵押權所擔保之債權，以由一定法
    律關係所生之債權或基於票據所生之權利為限，故銀行與客
    戶間如有多數契約存在，或未來可能發生其他法律關係，均
    可一一載明於抵押權設定契約書，不可泛載為銀行與客戶間
    之一切契約關係所生之債權，強制概括承受。故相對人以81
    年4月16日債務人所簽訂抵押權設定契約書，在其他特約事
    項書中記載：「實行本行抵押權設定契約書所定之期限及本
    金最高限額以內，對現在及將來，以及其他一切債務及利息
    」，已違反民法第881條之1第2項之規定，相對人不得聲請
    拍賣抵押物。爰提起本件抗告，請求駁回相對人於原審之聲
    請等語。
三、經查，依相對人提出之他項權利證明書、抵押權設定契約書
    、其他特約事項書、借據可知，抗告人丙○○、乙○○共同
    以系爭不動產所有權應有部分，設定本金最高限額630萬元
    之抵押權予相對人，權利存續期間為81年4月16日起至111
    年4月15日止，約定債務人丙○○對相對人之任一債務，如
    有不依約清償之情形即視為全部到期，並於其他特約事項約
    定抵押物之擔保範圍，包含債務人丙○○對相對人現在（包
    括過去所負現在尚未清償）及將來所負之借據、票據、保證
    、損害賠償等以及其他一切債務（見原審卷第13至25頁），
    且經依法登記。則依上開約定，凡債務人丙○○於抵押權設
    定當時已發生及將來所負債務，於最高限額範圍內，均屬抵
    押物擔保之範圍。嗣債務人丙○○將系爭不動產之持分讓與
    抗告人乙○○，債務人丙○○於81年5月4日向相對人借款
    450 萬元，現尚結欠340276元，另債務人丙○○所連帶保證
    第三人曜鐽實業有限公司對相對人負有債務0000000元，已
    屆清償期而未清償，相對人爰以債權630萬元行使抵押權等
    情，業據相對人提出土地建物謄本、臺灣宜蘭地方法院87年
    度執字第1280號債權憑證為證。經核債務人丙○○所負之保
    證債務，已為抵押權設定契約書所載明擔保債權之範圍內，
    即為抵押權所擔保之效力所及，並有已屆清償期而未為清償
    之情事存在，相對人自得聲請行使抵押權。抗告人雖辯稱：
    本件抵押權之約定未符合民法第881條之1第2項之規定云云
    ，惟依民法物權編施行法第17條規定，民法第881條之1第2
    項並未適用於民法物權編修正施行前設定之最高限額抵押權
    ，本件抵押權既係於81年設定登記，自無民法第881條之1第
    2 項規定之適用。綜上，原審法院據以准許相對人拍賣抵押
    物之聲請，於法即無不當。從而，抗告人執前開所陳，提起
    本件抗告，請求廢棄原裁定，不能謂有理由，自應予以駁回
    。
四、據上論結，本件抗告為無理由，依非訟事件法第55條第2項
    、第46條、第21條第2項，民事訴訟法第495條之1第1項、第
    449條第1項、第95條、第78條，裁定如主文。
中    華    民    國    99    年    7     月    12    日
              民事第三庭    審判長法  官  朱耀平
                                  法  官  張紫能
                                  法  官  陳映如
以上正本係照原本作成。
如對本裁定抗告，須於裁定送達後10日內，向本院提出抗告狀，
並應繳納抗告費新臺幣1,000元。
中    華    民    國    99    年    7     月    12    日
                                  書記官  李錦輝

司法院資訊處製作；財團法人民間司法改革基金會備份。
